【裁判字號】    95,訴,2499
【裁判日期】    951229
【裁判案由】    偽造文書等
【裁判全文】
臺灣桃園地方法院刑事判決          95年度訴字第2499號
公  訴  人  臺灣桃園地方法院檢察署檢察官
被      告  甲○○
選任辯護人  邱鎮北律師
上列被告因偽造文書等案件，經檢察官提起公訴（95年度偵字第
10742 號），經本院訊問被告後，被告自白犯罪，檢察官聲請協
商判決，經本院合議庭裁定由受命法官改依簡式審判程序後為協
商判決，本院判決如下：
    主  文
甲○○連續意圖為自己不法之所有，而侵占對於業務上所持有之
物，處有期徒刑陸月，如易科罰金，以佰元折算壹日，緩刑
年。
    事實及理由
一、犯罪事實：甲○○自民國93年4 月1 日起至94年5 月18日止
    ，在生寶生物科技股份有限公司（下稱「生寶生物科技公司
    」，址設臺北市○○路○ 段25-1號）擔任業務一職，負責向
    客戶收取款項、為公司給付款項等業務，為從事業務之人，
    竟基於意圖為自己不法所有之概括犯意，連續於（一）93年
    6 月28日，至客戶陳秋蓉與徐幸堂位於桃園縣觀音鄉○○路
    ○段795 號住處，藉向客戶陳秋蓉與徐幸堂收取儲存臍帶血
    簽約金新臺幣5,000 元之機會，將收取之金額以易持有為所
    有之意思予以侵占入己而私自花用。（二）93年8 月3 日至
    客戶謝麗波桃園縣中壢市健行新村41號住處，收取臍帶血處
    理及保管費用之尾款48,000元之機會，將收取之金額以易持
    有為所有之意思予以侵占入己而私自花用，未繳回公司。（
    三）94年2 月5 日至客戶呂湘柔（呂清桑）桃園縣中壢市○
    ○街317 號3 樓住處，收取臍帶血處理及保管費用之尾款85
    ,000 元 之機會，將收取之金額以易持有為所有之意思予以
    侵占入己而私自花用，未繳回公司。（四）93年12月2 日，
    在不詳地點，基於行使偽造文書之犯意，偽造與生寶生物科
    技公司有採臍帶血合作關係之宋俊宏婦產科之領款收據，在
    領款收據領款者簽名處偽造巫玉娟簽名而單簽「巫」，表示
    已將宋俊宏婦產科採取臍帶血之費用交於該婦產科員工巫玉
    娟，並將收據交回公司以行使，而將應交付之款項19,200
    元侵占入己而私自花用。案經生寶生物科技公司訴由桃園縣
    政府警察局楊梅分局報請臺灣桃園地方法院檢察署檢察官偵
    查起訴。
二、本件被告甲○○所犯均為死刑、無期徒刑、最輕本刑3 年以
    上有期徒刑以外之罪或高等法院管轄第一審案件以外之罪，
    經被告於準備程序就被訴事實為有罪之陳述，經告知簡式審
    判程序之旨，並聽取被告及檢察官之意見後，經本院合議庭
    依刑事訴訟法第273 條之1 規定，裁定改依簡式審判程序，
    並由受命法官獨任審理，核先敘明。
三、證據：
  (一)被告甲○○於本院審理時之自白。
  (二)證人呂湘柔、陳秋蓉、巫玉娟、徐幸堂、范秋玲、謝麗波
      於偵訊時之證述。
  (三)告訴代理人郭士功於警詢、偵訊之指述，告訴代理人陳學
      宏於警詢時之指述。
  (四)陳秋蓉之切結書、臍帶血保存合約附件、信用卡扣款授權
      單各1 紙；呂湘柔之切結書、呂湘柔所有由被告簽名表示
      收到尾款之名片各1 紙；謝麗波繳費收據、切結書、信用
      卡扣款授權單各1 紙；偽造之巫玉娟領款收據1 紙；華南
      商業銀行仁愛路分行活期存款存摺影本暨存款明細2 份、
      函文暨所附存款往來明細表各2 份；國泰世華銀行大安分
      行活期存款存摺影本暨存款明細1 份、交易明細資料各2
      份；彰化銀行活期存款存摺影本暨存款明細1 份、宋俊宏
      婦幼醫院領款收據影本24張；生寶生物科技公司對帳單3
      紙、繳款書1 紙；生寶生物科技人事保證契約書1 份；證
      人巫玉娟、陳治平書立之書面資料2 紙。
四、本件被告已認罪，經檢察官與被告於準備程序達成協商之合
    意，其合意內容為：被告願受科刑範圍為有期徒刑6 月，得
    易科罰金，緩刑3 年。（起訴犯罪事實，業經蒞庭執行公訴
    之檢察官當庭更正如上）經查，上開協商合意並無刑事訴訟
    法第455 條之1 第1 項所列情形之一，檢察官聲請改依協商
    程序而為判決，本院爰不經言詞辯論，於協商合意範圍內為
    協商判決。再被告未曾犯罪受有期徒刑以上刑之宣告，此有
    臺灣高等法院被告前案紀錄表在卷可憑，其當庭將自告訴人
    處侵占所得款項157,200 元返還並由告訴人代理人陳治平代
    為收受，告訴人代理人亦於被告與檢察官協商時表示同意協
    商，本院認所宣告之刑對被告已足收懲戒之效，其刑暫不執
    行，並無不妥，協商合意並無不當或顯失公平之處，故依協
    商合意而為判決。
五、附記事項：查被告行為後，刑法業於94年2 月2 日修正公布
    部分條文，並於95年7 月1 日施行（以下簡稱現行刑法，95
    年7 月1 日施行前之刑法簡稱修正前刑法）。依現行刑法第
    2 條第1 項規定：「行為後法律有變更者，適用行為時之法
    律。但行為後之法律有利於行為人者，適用最有利於行為人
    之法律。」，此條規定與刑法第1 條罪刑法定主義契合，係
    規範行為後法律變更所生新舊法律比較適用之準據，是刑法
    第2 條本身雖經修正，尚無比較新舊法之問題，應一律適用
    裁判時之現行刑法第2 條，以決定適用之刑罰法律，先予敘
    明。又本次修正涵蓋之範圍甚廣，故比較新舊法時，應就罪
    刑有關之共犯、牽連犯、連續犯、有無累犯加重、自首減輕
    暨其他法定加減原因與加減例等一切情形，綜其全部罪刑之
    結果而為比較，復有最高法院95年5 月23日所為之95年度第
    8次刑庭會議決議可資參照。經查：
  1.關於刑法第336 條第2 項業務侵占罪之法定罰金刑部分，由
    原定貨幣單位銀元3,000 元以下罰金（依罰金罰鍰提高標準
    條例第1 條前段規定提高10倍即銀元30,000元，又依現行法
    規所定貨幣單位折算新臺幣條例第2 條規定，貨幣單位為銀
    元者，以新臺幣之3 倍折算之，銀元30,000元即新臺幣90,0
    00元），經依修正後刑法施行法第1 條之1 第1 項、第2 項
    但書規定，修正貨幣單位為新臺幣，並就所定數額提高為30
    倍，亦即修正為新臺幣90,000元以下罰金；而法定罰金刑最
    低度部分，由修正前刑法第33條第5 款規定為銀元1 元（折
    算為新臺幣3 元）以上，修正後刑法第33條第5 款則修正為
    新臺幣1,000 元以上，以百元計算。
  2.被告行為後，刑法第56條連續犯之規定業經刪除，被告先後
    多次業務侵占之犯行，於新法施行後，應予分論併罰。此刪
    除雖非犯罪構成要件之變更，但顯已影響行為人刑罰之法律
    效果，自屬法律有變更，依修正後刑法第2 條第1 項規定，
    比較新、舊法結果，仍應適用較有利於被告之行為時法律即
    舊法論以連續犯。
  3.被告行為後，刑法第55條後段之牽連犯規定亦經修正刪除，
    是於新法修正施行後，被告所為業務侵占與行使偽造文書之
    犯行，即須分論併罰。比較新舊法之規定，修正後之規定對
    於被告較為不利，自應適用行為時且較有利於被告之法律，
    即修正前刑法第55條後段之規定，從較重之一罪予以論處。
  4.又修正前刑法第41條規定：「犯最重本刑為5 年以下有期徒
    刑以下之刑之罪，而受6 個月以下有期徒刑或拘役之宣告，
    因身體、教育、職業、家庭之關係或其他正當事由，執行顯
    有困難者，得以（銀元）1 元以上（銀元）3 元以下折算1
    日，易科罰金。但確因不執行所宣告之刑，難收矯正之效，
    或難以維持法秩序者，不在此限。併合處罰之數罪，均有前
    項情形，其應執行之刑逾6 月者，亦同。」，並依罰金罰鍰
    提高標準條例第2 條規定，就易科罰金折算1 日之數額提高
    為100 倍，修正後刑法第41條規定：「犯最重本刑為5 年以
    下有期徒刑以下之刑之罪，而受6 個月以下有期徒刑或拘役
    之宣告者，得以新臺幣1,000 元、2,000 元或3,000 元折算
    1 日，易科罰金。但確因不執行所宣告之刑，難收矯正之效
    ，或難以維持法秩序者，不在此限。前項規定於數罪併罰，
    其應執行之刑未逾6 月者，亦適用之。」，而罰金罰鍰提高
    標準條例第2 條有關易科罰金折算1 日之數額提高倍數規定
    ，即不再適用；比較修正前後之易科罰金折算標準，以修正
    前刑法第41條之規定較有利於被告。
  5.比較行為時法與裁判時法，關於修正之罰金刑最高度部分，
    行為時法與裁判時法輕重相同，行為時法並無不利於被告情
    形，而就修正之罰金刑最低度部分，行為時法較有利於被告
    ；又行為時法得論以連續犯、牽連犯，非分論併罰，亦以行
    為時法較有利於被告；而就修正之易科罰金之折算標準部分
    ，亦以行為時法有利於被告。綜上比較新舊法之規定，修正
    前之刑法並無不利於被告，依修正後刑法第2 條第1 項前段
    之規定，適用行為時法。至刑法第74條關於緩刑之規定，因
    本案被告行為時係在95年7 月1 日前，依據最高法院95年度
    第8 次刑事庭會議決議，應適用95年7 月1 日修正生效之緩
    刑規定。
六、應適用之法條：刑事訴訟法第273 條之1 、第455 條之4 第
    2 項、第455 條之8 ，刑法第336 條第2 項、第210 條、第
    216 條，修正後刑法第2 條第1 項前段、第74條第1 項第1
    款，修正前刑法第55條、第56條、第41條第1 項前段，罰金
    罰鍰提高標準條例第1 條前段，修正前罰金罰鍰提高標準條
    例第2 條，判決如主文。
七、本判決除有刑事訴訟法第455 條之4 第1 項第1 款、第2 款
    、第4 款、第6 款、第7 款所定情形之一，或違反同條第2
    項規定者外，不得上訴。如有前述得上訴之情形，得自收受
    判決送達之日起10日內，向本院提出上訴書狀，上訴於第2
    審法院。
本案經檢察官柯怡如到庭執行職務。
中    華    民    國    95    年    12    月    29   日
                      臺灣桃園地方法院刑事第五庭
                          法  官  陳月雯
以上正本證明與原本無異。
                          書記官  吳瓊英
中    華    民    國    96    年    1     月    2     日
本案論罪科刑法條：
中華民國刑法第336條
（公務公益侵占罪、業務侵占罪）
對於公務上或因公益所持有之物，犯前條第1 項之罪者，處1 年
以上7 年以下有期徒刑，得併科5 千元以下罰金。
對於業務上所持有之物，犯前條第1 項之罪者，處6 月以上5 年
以下有期徒刑，得併科3 千元以下罰金。
前二項之未遂犯罰之。


司法院資訊處製作；財團法人民間司法改革基金會備份。
